【裁判字號】    97,聲,2998
【裁判日期】    971119
【裁判案由】    定應執行之刑
【裁判全文】
臺灣桃園地方法院刑事裁定              97年度聲字第2998號
聲  請  人  台灣桃園地方法院檢察署檢察官
受  刑  人  甲○○
上列聲請人因受刑人數罪併罰有二裁判以上，聲請定其應執行之
刑（97年度執聲字第1564號），本院裁定如下：
    主  文
甲○○所犯如附表編號1 、2 所示視為減刑之罪減得之刑，應執
行有期徒刑肆月，如易科罰金，以銀元佰元即新台幣玖佰元折
算壹日。又所犯如附表編號3 、4 所示視為減刑之罪減得之刑，
應執行有期徒刑月又拾伍日，如易科罰金，以銀元佰元即新
台幣玖佰元折算壹日。
    理  由
一、聲請意旨略以：受刑人甲○○因違反毒品危害防制條例等案
    件，經本院判處如附表所列之刑確定在案。經查所犯上開各
    罪，犯罪時間均在中華民國96年4 月24日以前，所犯如附表
    所列編號1 、2 、3 、4 所示之罪，核與中華民國96年罪犯
    減刑條例第2 條第1 項第3 款規定相符，而受刑人於95年3
    月18日入監服刑，刑期至96年9 月17日期滿，並於96年4 月
    13日縮短刑期假釋出監，依同條例第2 條第2 項前段規定視
    為已減其宣告刑，並依刑法第53條及第51條第5 款，定其應
    執行之刑，爰依刑事訴訟法第477 條第1 項聲請定其應執行
    之刑等語。
二、按「犯罪在中華民國96年4 月24日以前者，除本條例另有規
    定外，依下列規定減刑：一、死刑減為無期徒刑。二、無期
    徒刑減為有期徒刑20年。三、有期徒刑、拘役或罰金，減其
    刑期或金額二分之一。緩刑或假釋中之人犯，於本條例施行
    之日起，視為已依前項規定減其宣告刑，毋庸聲請裁定減刑
    。但經撤銷緩刑之宣告或假釋者，仍應依本條例規定聲請裁
    定減刑」，中華民國96年罪犯減刑條例第2 條定有明文。經
    查，本件受刑人因違反毒品危害防制條例等案件，經本院先
    後判處如附表所示之刑及定應執行之刑確定，受刑人於95年
    3 月18日入監執行，刑期至96年9 月17日期滿，並於96年4
    月13日縮短刑期假釋出監，此有台灣高等法院被告前案紀錄
    表、台灣台北監獄（新店分監）假釋出獄減刑受刑人名冊各
    1 份附卷可稽，依上揭規定，受刑人所犯如附表編號1 、2
    、3 、4 所示之罪，即因假釋而視為已依中華民國96年罪犯
    減刑條例第2 條第1 項之規定減其宣告刑，先予敘明。
三、按數罪併罰，有二裁判以上者，依第51條之規定，定其應執
    行之刑，刑法第53條定有明文。再按刑法第2 條第1 項規定
    ：「行為後法律有變更者，適用行為時之法律。但行為後之
    法律有利於行為人者，適用最有利於行為人之法律。」本件
    受刑人於裁判確定前犯數罪，且所犯數罪均係於95年7 月1
    日以前所犯，而刑法第41條、第51條業於94年2 月2 日修正
    公布，並於95年7 月1 日施行，查受刑人所犯如附表編號1
    、2 所示之罪，係在上開法律變更後方已判決確定，自有新
    舊法比較適用之問題。按修正前刑法第51條第5 款規定：「
    宣告多數有期徒刑者，於各刑中之最長期以上，各刑合併之
    刑期以下，定其刑期。但不得逾20年。」修正後刑法第51條
    第5 款則規定：「宣告多數有期徒刑者，於各刑中之最長期
    以上，各刑合併之刑期以下，定其刑期。但不得逾30年。」
    經比較修正前、後之規定，修正前之規定較有利於受刑人；
    又修正前刑法第41條第1 項前段規定：「犯最重本刑為5 年
    以下有期徒刑以下之刑之罪，而受6 個月以下有期徒刑或拘
    役之宣告，因身體、教育、職業、家庭之關係或其他正當事
    由，執行顯有困難者，得以1元以上3 元以下折算1 日，易
    科罰金。」又受刑人行為時之易科罰金折算標準，修正前罰
    金罰鍰提高標準條例第2條前段（現已刪除）規定，就其原
    定數額提高為10 0倍折算1 日，則本件受刑人行為時之易科
    罰金折算標準，應以銀元300 元折算1 日，經折算為新台幣
    後，應以新台幣900 元折算為1 日；修正後刑法第41條第1
    項前段則規定：「犯最重本刑為5 年以下有期徒刑以下之刑
    之罪，而受6 個月以下有期徒刑或拘役之宣告者，得以新台
    幣1,000 元、2,000 元或3,000 元折算1 日，易科罰金。」
    比較修正前、後之規定，修正前之規定較有利於受刑人。是
    綜合前述新舊法比較之結果，應依刑法第2 條第1 項前段規
    定，整體適用修正前法第51條第5 款、第41條第1 項前段規
    定，定其應執行之刑及折算標準。
四、本件受刑人甲○○於附表所示日期犯如附表所示之罪，經分
    別判處如附表所示之刑確定在案。而受刑人雖於95年3 月18
    日入監執行，於96年4 月13日縮短刑期假釋出監，並交付保
    護管束，且於96年9 月17日保護管束期滿，未經撤銷假釋，
    所餘刑期視為已執行完畢（有台灣高等法院被告前案紀錄表
    在卷可稽），然受刑人受刑人所犯如附表所示之數罪，犯罪
    時間既均在96年4 月24日以前，即合於減刑條件；且其於96
    年7 月16日減刑條例施行時尚未執行完畢，又因假釋中受有
    保護管束之宣告，其原受宣告之數罪刑，既符合減刑規定並
    視為減刑，即應就視為減刑後之刑，另定其應執行刑，俾便
    縮短其保護管束期間之執行，以免剝奪其視為減刑之利益。
    又雖受刑人保護管束期間業已屆滿，惟若減刑後另定執行刑
    ，則受刑人之執行期滿日可提前，就受刑人日後若再犯罪是
    否為累犯或可否為緩刑之宣告，仍有其法律上之實益存在，
    故為受刑人之利益計，仍應予准許（台灣高等法院暨所屬法
    院97年法律座談會刑事類提案臨時提案研討結果參照）。
五、又按數罪併罰有二裁判以上者，固得依刑法第51條之規定定
    其應執行之刑，但須以裁判確定前犯罪為前提。倘若被告先
    後犯甲、乙、丙三罪，而甲罪係在乙罪裁判確定前所犯，甲
    、乙兩罪均經判決確定，並已裁定定其應執行之刑，則丙罪
    雖在乙罪裁判確定前所犯，但因其在甲罪裁判確定之後，且
    乙罪既已與甲罪合併定其應執行刑，則丙罪即不得再與乙罪
    重複定其應執行之刑，祇能單獨執行（最高法院72年台非字
    第47號判例參照）。本件受刑人所犯如附表所示之各罪，其
    中附表編號1 、2 所示之罪均附表編號3 、4 所示之罪裁判
    確定日期（即94年10月11日）前所犯，是附表編號1 、2 所
    示之罪與附表編號3 、4 所示之罪，自不合於上揭應併合處
    罰之要件；而附表編號1 所示之罪，則係在附表編號2 所示
    之罪之裁判確定日期（即95年9 月2 日）前所犯，而得合併
    定其應執行刑。是本件僅得分別就附表編號1 、2 所示之罪
    合併定其應執行刑，另就附表編號3 、4 所示之罪則另合併
    定其應執行刑。至聲請人聲請就附表編號1 至4 所示之罪定
    其應執行刑，尚有誤會，一併敘明。
五、據上論斷，依刑事訴訟法第477 條第1 項，中華民國96年罪
    犯減刑條例第2 條第1 項第3 款、第2 項前段、第9 條、第
    10條第2 項、第12條，刑法第2 條第1 項前段、第53條，修
    正前刑法第51條第5 款、第41條第1 項前段，修正前罰金罰
    鍰提高標準條例第2 條，裁定如主文。
中    華    民    國    97    年    11    月    19    日
                  刑事第一庭    法  官  鄭吉雄
以上正本證明與原本無異。
如不服本裁定，應於裁定送達後5 日內向本院提出抗告狀。
                                書記官  劉宗源
中    華    民    國    97    年    11    月    19    日
附表：
┌──────┬────────┬────────┬────────┬─────────┐
│編    號    │      1         │       2        │       3        │      4           │
├──────┼────────┼────────┼────────┼─────────┤
│罪    名    │施用第二級毒品罪│施用第一級毒品罪│施用第一級毒品罪│施用第二級毒品罪  │
├──────┼────────┼────────┼────────┼─────────┤
│宣 告 刑    │有期徒刑4 月    │有期徒刑8 月    │有期徒刑6 月    │有期徒刑3 月      │
├──────┼────────┼────────┼────────┼─────────┤
│所犯法條    │毒品危害防制條例│毒品危害防制條例│毒品危害防制條例│毒品危害防制條例第│
│            │第10條第2 項    │第10條第1 項    │第10條第1 項    │10條第2 項        │
├──────┼────────┼────────┼────────┼─────────┤
│犯罪日期    │95年3 月14日回溯│95年2 月1 日下午│93年12月19日至94│93年12月19日至94年│
│            │96小時內某時    │3 時許起至95年3 │年7 月1 日止    │7 月4 日          │
│            │                │月3 日下午3 時許│                │                  │
│            │                │止              │                │                  │
├──────┼────────┼────────┼────────┴─────────┤
│偵查（自訴）│台灣桃園地方法院│台灣桃園地方法院│     台灣桃園地方法院檢察署         │
│機關年度及案│檢察署95年度毒偵│檢察署95年度毒偵│     94年度毒偵字第499 號           │
│號          │字第1755號      │字第1085號      │                                    │
├─┬────┼────────┼────────┼──────────────────┤
│最│法院    │台灣桃園地方法院│台灣桃園地方法院│      台灣桃園地方法院              │
│後├────┼────────┼────────┼──────────────────┤
│事│案號    │95年度桃簡字第11│95年度訴字第913 │      94年度訴字第1252號            │
│實│        │31號            │號              │                                    │
│審├────┼────────┼────────┼──────────────────┤
│  │判決日期│95年6 月13日    │95年7 月24日    │       94年9 月21日                 │
├─┼────┼────────┼────────┼──────────────────┤
│確│法院    │台灣桃園地方法院│台灣桃園地方法院│       台灣桃園地方法院             │
│定├────┼────────┼────────┼──────────────────┤
│判│案號    │95年度桃簡字第11│95年度訴字第913 │       94年度訴字第1252號           │
│決│        │31號            │號              │                                    │
│  ├────┼────────┼────────┼──────────────────┤
│  │確定日期│95年7 月10日    │95年9 月2 日    │         94年10月11日               │
├─┴────┼────────┼────────┼─────────┬────────┤
│合於中華民國│第2 條第2 項    │第2 條第2 項    │第2 條第2 項      │第2 條第2 項    │
│九十六年罪犯│                │                │                  │                │
│減刑條例    │                │                │                  │                │
├──────┼────────┼────────┼─────────┼────────┤
│視為減刑後之│有期徒刑2 月    │有期徒刑4 月    │有期徒刑3 月      │有期徒刑1 月15日│
│刑期        │                │                │                  │                │
├──────┼────────┴────────┼─────────┴────────┤
│備    註    │附表編號1 、2 所示之罪業經本院95年│附表編號3 、4 所示之罪業經本院94年度│
│            │度聲字第3940號裁定定應執行有期徒刑│訴字第1252號判決定應執行有期徒刑8 月│
│            │10月確定                          │確定                                │
└──────┴─────────────────┴──────────────────┘


司法院資訊處製作；財團法人民間司法改革基金會備份。
